臺灣臺南地方法院刑事判決　　　　　　　　　　　　　九十年度易字第一八四九號
　　公　訴　人　臺灣臺南地方法院檢察署檢察官
　　被　　　告　乙○○
右列被告因妨害公務案件，經檢察官提起公訴（九十年度偵字第七八二○號），本院
判決如左：
    主  文
乙○○對於公務員依法執行職務時，施強暴，處拘役肆拾日，如易科罰金，以參佰元
折算壹日。
    事  實
一、乙○○係臺南市○○路○段二五八巷二七號薩爾斯堡大廈五樓之住戶，於民國九
    十年七月九日晚間，與友人丁○○等在臺南市○○路○段某路邊攤飲酒，已達對
    於外界事務判斷力顯較普通人減退之精神耗弱狀態。嗣於當日晚間八時五十分許
    返家時，因誤上七樓開啟其他住戶房門，經該七樓住戶通知大樓管理員甲○○，
    甲○○乃持棒球棒前往七樓察看，惟遭乙○○辱罵及毆打（乙○○涉嫌傷害甲○○部份，未經依法告訴），甲○○遂打電話報警，而由臺南市警察局第四分局中
    正派出所員警丙○○、戊○○二人前往處理。該二人抵達現場後，發現乙○○正
    在該大廈四、五樓之樓梯間與友人丁○○扭打（乙○○涉嫌傷害丁○○部份，亦
    未據依法告訴），丙○○、戊○○二人隨即表明身分，並上前欲勸架，詎乙○○
    竟施強暴毆打依法執行職務之邱、陳二人，待丙○○、戊○○欲將乙○○帶回派
    出所時，更口咬丙○○左手臂，及抓傷戊○○右前臂，致丙○○受有左前臂淺層
    裂傷二×一公分，戊○○右前臂兩處瘀血各約三×二公分及一×○．五公分（乙○○傷害丙○○、戊○○部份，業據撤回告訴）。
二、案經臺南市警察局（起訴書誤載為臺南縣警察局）第四分局報告臺灣臺南地方法
    院檢察署檢察官偵查起訴。
    理  由
一、訊據被告乙○○於警、偵訊及本院審理時，對於右揭時地，酒後毆打大樓管理員
    甲○○、友人丁○○、員警丙○○、戊○○等人之情均坦承不諱，惟辯稱當時已
    經酒醉，不知丙○○、戊○○二人係警察云云。經查，被告毆打甲○○，與丁○○扭打，並於員警丙○○、戊○○前來處理勸阻時，對二名員警施強暴行為等情
    ，為證人甲○○、丁○○、丙○○、戊○○分別於警、偵訊中證述明確，並有丙○○、戊○○二人所填寫之報告二份及驗傷診斷書二紙附卷可稽，被告前開自白
    應堪信為真實。被告雖以酒醉不知丙○○、戊○○係警察等語，辯稱並無妨害公
    務之故意云云，惟查，被告當日與友人丁○○等人飲酒後，係自行返家；待伊因
    誤闖七樓住戶而遭證人甲○○查問「幹什麼，我是管理員」時，更能答稱「幹！
    什麼管理員」等語，此為證人甲○○於警訊中陳述甚明，足認被告當時對於外界
    事物並非全無知覺；又證人丙○○、戊○○前往處理時，一開始即表明警察身分
    ，本院認以被告當時之精神狀態，應能認知邱、陳二人之身分，伊辯稱並無對依
    法執行職務之員警施強暴的故意云云，並不足採。
二、次按刑法上之所謂精神耗弱，係指行為時之精神，對於外界事務之判斷力，較之
    普通人之平均程度顯然減退者而言。又犯罪行為人精神是否耗弱，固屬醫學上精
    神病科之專門學問，非有專門精神病醫學研究之人，予以診察鑑定，不易判斷。
    但精神耗弱，仍屬於行為有責性之判斷範圍，其認定應由法院依職權為之，不得
    視為一種單純之醫學或心理學上概念，進而以此概念代替法院之判斷，故雖經醫
    學專家鑑定行為人之精神狀態，提供某種概念，亦不過作為法院判斷之資料而已
    ，法院非不得綜合全部調查所得資料以判斷行為人於行為時有無精神耗弱之情事
    ，並非必須有待於精神病科之醫學鑑定，始得據為裁判之基礎。經查，被告當日
    返家時，已與友人丁○○等飲用五瓶以上之罐裝啤酒，此為被告於警訊及本院審
    理時所自承；觀以伊返回五樓住處時，竟誤闖七樓其他住戶，可見被告已有判斷
    力減退之現象，而證人丙○○、戊○○二人於報告中，更指稱被告當時「爛醉如
    泥」；再佐以被告於當日晚間十一時二十八分許（距離伊鬧事時間已經超過三小
    時），在警局進行酒精測試時，其呼氣酒精濃度達每公升○．八八毫克，有測試
    表一紙可憑；另參酌上開呼氣酒精濃度，相當於血液中酒精濃度○．一七％以上
    ，在此標準下，一般人已達茫醉程度，有興奮期、中度酩酊、與興奮狀合併出現
    痲痹症狀、言語略不清楚、運動失調、平衡障礙、顏面蒼白、判斷力遲鈍等症狀
    ，此有交通部八十八年十月十五日交路八十八字第○五一四九七號函附「血液中
    酒精濃度與酒醉程度及可能呈現之症狀關係表」在卷可考，足認被告於九十年七
    月九日晚間返家時，對於外界事務之判斷力，已因酒醉而較普通人之平均程度顯
    然減退，因而陷於精神耗弱之狀態。
三、是核被告對於公務員依法執行職務時，施強暴，所為係犯刑法第一百三十五條第
    一項之妨害公務罪。被告於行為時，對於外界事務之知覺、理會及判斷能力，雖
    非完全喪失，惟較普通人平均程度顯然減退，係處於精神耗弱之狀態，應依刑法
    第十九條第二項之規定減輕其刑。爰審酌被告酒後鬧事，不服員警處理，對於執
    行職務中之警員施強暴致傷之犯罪動機與手段，妨害公權力之正當行使，並傷害
    值勤員警之身體，以及被告犯罪後坦承犯行，態度尚稱良好等一切情狀，量處如
    主文所示之刑，併諭知易科罰金之折算標準，以資懲儆。
據上論斷，應依刑事訴訟法第二百九十九條第一項前段，刑法第一百三十五條第一項
、第十九條第二項、第四十一條第一項前段，罰金罰鍰提高標準條例第一條前段、第
二條，判決如主文。
本案經檢察官張太龍到庭執行職務。
中      華      民      國      九十一      年    一    月    三十一    日
                                  臺灣臺南地方法院刑事第五庭
                                         法  官  吳坤芳
右正本證明與原本無異。
如不服本判決，應於判決送達後十日內向本院提出上訴狀( 應附繕本 )。
                                         書記官  張豐榮
中      華      民      國      九十一       年   一    月    三十一    日
附錄本案論罪科刑法條全文：
刑法第一百三十五條
對於公務員依法執行職務時，施強暴脅迫者，處三年以下有期徒刑、拘役
或三百元以下罰金。
意圖使公務員執行一定之職務或妨害其依法執行一定之職務或使公務員辭
職，而施強暴脅迫者，亦同。
犯前二項之罪，因而致公務員於死者，處無期徒刑或七年以上有期徒刑；
致重傷者，處三年以上、十年以下有期徒刑。
